【裁判字號】    97,交聲,1360
【裁判日期】    971230
【裁判案由】    聲明異議
【裁判全文】
臺灣彰化地方法院刑事裁定            97年度交聲字第1360號
原處分機關    交通部公路總局臺中區監理所彰化監理站
異  議  人
即受處分人    甲○○
上列受處分人因違反道路交通管理處罰條例案件，對於交通部公
路總局臺中區監理所彰化監理站中華民國97年10月23日所為之處
分（彰監四字第裁64-I00000000號），聲明異議，本院裁定如下
：
    主    文
原處分撤銷。
甲○○不罰。
    理  由
一、原處分意旨略以：異議人即受處分人甲○○所有之車牌號碼
    DX-9416號自小客車，於民國97年9月30日17時33分許，在彰
    化縣和美鎮○○路與柑竹路路口處，因「已領有號牌未依規
    定懸掛前號牌行駛公路」之違規，為彰化縣警察局和美分局
    員警掣單舉發。駕駛人蕭頌恩於應到案日期前提出申訴，經
    原處分機關函請舉發機關調查結果，仍認受處分人有上開之
    違規行為，原處分機關乃依道路交通管理處罰條例第12條第
    1項第7款、第2項之規定，裁處罰鍰5,400元，並吊銷牌照。
二、異議人即受處分人甲○○異議意旨略以：駕駛人蕭頌恩於97
    年9月30日欲開車返家時，發現其車輛前方車牌掉落在地，
    當時手邊並無器具將車牌裝上，故決定先行開車返家，再看
    是否能自行裝上或委請住家附近熟識之修車廠協助，並非故
    意不懸掛，卻於返家時在路口遭警方臨檢舉發，為此聲明異
    議，請求撤銷原處分云云。
三、按汽車已領有號牌而未懸掛或不依指定位置懸掛者，處汽車
    所有人新臺幣（下同）3,600元以上10,800元以下罰鍰，並
    禁止其行駛，牌照吊銷之，道路交通安全規則第11條第1項
    第1款、道路交通管理處罰條例第12條第1項第7款及第2項固
    分別定有明文。
四、經查，本件實際駕駛人蕭頌恩於97年9月30日17時33分許駕
    駛異議人即受處分人甲○○所有之車牌號碼DX-9416號自小
    客車，在彰化縣和美鎮○○路與柑竹路路口處，因「已領有
    號牌未依規定懸掛前號牌行駛公路」之違規，為彰化縣警察
    局和美分局員警當場掣單舉發等情，為異議人所不否認，並
    有彰化縣警察局彰警交字第I00000000號舉發違反道路交通
    管理事件通知單（下稱舉發通知單）及案由欄所示裁決書各
    1 份在卷可稽，異議人有前揭汽車領有號牌而未懸掛之違規
    情形，要屬無疑。異議人雖以前揭情詞置辯，惟依大法官會
    議第275號解釋：「人民因違反法律上義務而應受之行政罰
    ，係屬對人民之制裁，原則上行為人應有可歸責之原因，故
    於法律無特別規定時，雖不以出於故意為必要，仍須以過失
    為其責任條件。但為維護行政目的之實現，兼顧人民權利之
    保障，應受行政罰之行為，僅須違反禁止規定或作為義務，
    而不以發生損害或危險為其要件者，推定為有過失，於行為
    人不能舉證證明自己無過失時，即應受處罰」之意旨，可知
    行政處罰不以故意為限。又按汽車號牌懸掛位置，除原設有
    固定位置外，汽車號牌每車2面，應正面懸掛於車輛前後端
    之明顯適當位置並固定，此乃道路交通安全規則第11條第1
    項第1款所明定，衡其規範目的，乃在利於辨識車籍、特定
    車輛，對交通秩序之維護及確保道路安全，具有事後規制、
    追究之作用，是以，汽車全未懸掛號牌或僅懸掛1面，均足
    以造成車輛行駛於道路發生事故或其他違規行為時，交通稽
    查或刑事偵查之事後追究、管理機制無法發揮之危險。是不
    論車輛牌照無論係因何緣故掉落，駕駛人一旦發現之後，即
    不能再駕駛車輛並行駛於道路，要屬當然，而應設法將號牌
    固定或修復後，始可駕駛其車輛甚明。本件依異議意旨所示
    ，足徵實際駕駛人蕭頌恩於行車前，已明知其駕駛之車輛號
    牌掉落，其即不得繼續駕駛該車輛行駛於道路，縱有續為駕
    駛之必要，亦應於設法將號牌固定或修復後再行為之，其竟
    捨此不為，於明知其車輛牌照掉落而未懸掛號牌之情況下，
    猶駕駛該車，自有可歸責之事由，其違規之事實已甚明確。
    惟依本件交通違規依據彰化縣警察局舉發違反道路交通管理
    事件通知單所記載內容，顯見實際違規駕駛人為蕭頌恩，況
    原舉發機關掣單舉發後，實際駕駛人即於97年10月1日具狀
    向舉發機關提出申訴，依陳述內容之記載，亦足以表明蕭頌
    恩係上開違規行為所應歸責之駕駛人，此有申訴書1份在卷
    足憑。是本次違規應可歸責於駕駛人蕭頌恩無疑，而不能認
    車輛所有人即異議人有可歸責之事由。
五、綜上所述，異議人所有之上開自用小客車於上開時、地，有
    汽車已領有號牌而未懸掛之違規事實，固堪認定，然本件違
    規行為並不可歸責於異議人，而應歸責於實際駕駛人蕭頌恩
    ，自應依法處罰行為人蕭頌恩，原處分機關未予詳查，遽以
    車輛所有人甲○○為裁罰對象，尚有未洽。本件異議為有理
    由，原處分應予撤銷，另對異議人為不罰之諭知。至行為人
    蕭頌恩部分，自應由原處分機關另為適法之處分，附此敘明
    。
據上論斷，應依道路交通案件處理辦法第20條前段，裁定如主文
。
中    華    民    國    97    年    12    月    30    日
                  交通法庭            法  官  尚安雅
以上正本證明與原本無異。
如不服本裁定，應於裁定送達後五日內向本院提出抗告狀 (須附
繕本 )。
中    華    民    國    97    年    12    月    31    日
                                      書記官  陳文俊


司法院資訊處製作；財團法人民間司法改革基金會備份。
